【裁判字號】    95,上易,813
【裁判日期】    951205
【裁判案由】    返還價金
【裁判全文】
臺灣高等法院民事判決                 95年度上易字第813號
上  訴  人  大愛徵信有限公司
法定代理人  甲○○
訴訟代理人  乙○○
被  上訴人  丙○○
上列當事人間請求返還價金事件，上訴人對於中華民國95年7月
28日臺灣板橋地方法院95年度訴字第284號第一審判決提起上訴
，本院於95年11月28日言詞辯論終結，判決如下：
    主      文
上訴駁回。
第二審訴訟費用由上訴人負擔。
    事實及理由
一被上訴人起訴主張：伊配偶鄭美鳳（已改名鄭鈺璇）於民國94
  年7月17日離家出走，伊為尋回鄭美鳳，經由廣告聯絡上訴人
  之職員即原審共同被告丁○○，丁○○乃於94年8月14日親赴
  伊住所，代理上訴人與伊簽立「徵信事務委託書」（下稱第1
  份委託書），載明若二星期未尋獲鄭美鳳，願退還新台幣（下
  同）5萬元，若由別家徵信公司尋獲，願退還5萬元等字。惟丁
  ○○屆期未尋獲鄭美鳳，經伊要求退費，丁○○則告以伊若再
  付50萬元，其必能在15日內尋獲鄭美鳳，否則上訴人願負責，
  退還全部款項，並於94年9月12日代理上訴人再與伊簽立「徵
  信事務委託書」（下稱第2份委託書）。詎丁○○於期滿後，
  非但未尋獲鄭美鳳，上訴人亦拒絕退還55萬元及交付2萬元器
  材，經伊聲請台北縣政府消費者保護官協調無效。爰依侵權行
  為法則及上開委託書契約關係，請求上訴人及丁○○連帶給付
  57萬元，及自94年10月1日起算之法定利息等語。
二上訴人則以：丁○○與被上訴人簽立第1份委託書後，即多方
  蒐證，於期限內獲知鄭美鳳可能與訴外人陳振益同居在臺北縣
  永和市○○路○段405巷28號，並告知被上訴人，惟被上訴人竟
  操之過急，夥同友人至該住所騷擾，致陳振益與鄭美鳳搬離該
  址，被上訴人不得已又與丁○○簽立第2份委託書。嗣丁○○
  於94年9月19日在嘉義縣六腳鄉尋獲鄭美鳳，經告知被上訴人
  後，被上訴人竟又找其友人前往恐嚇，致鄭美鳳再度失蹤。丁
  ○○未能尋獲鄭美鳳，顯係可歸責於被上訴人，伊自不負賠償
  或返還價金之責；縱認伊應負賠償之責，被上訴人亦與有過失
  ，依民法第217條規定，應酌減伊賠償金額等語為辯。
三原審判決被上訴人部分勝訴，即判命上訴人給付55萬元，及自
  94年10月1日起算之法定利息；另駁回被上訴人其餘之訴，被
  上訴人就其敗訴部分（即依侵權行為法則請求部分、對丁○○
  之訴及其餘2萬元本息之請求），未提起上訴，已告確定。上
  訴人就其敗訴部分提起上訴，聲明：
  (一)原判決不利於上訴人部分廢棄。
  (二)上廢棄部分，被上訴人在第一審之訴及假執行之聲請均駁回
    。
  被上訴人則聲明：上訴駁回。
四兩造不爭執之事實（本院卷第32、37頁，95年11月7日筆錄）
  ：
  (一)丁○○係上訴人之受僱人。
  (二)被上訴人因其配偶鄭美鳳不告而別，為尋回鄭美鳳，而於94
    年8月14日與丁○○簽立第1份委託書，丁○○並於其上載明
    ：「1.二星期若未尋獲鄭美鳳（即鄭鈺璇）小姐，願退還5
    萬元。2.器材費2萬元，委託人自行吸收。3.若由別家徵信
    公司尋獲，願退回5萬元」等字。惟2星期屆至，丁○○仍未
    尋得鄭鈺璇，被上訴人乃要求退費，因丁○○聲稱，若再付
    50萬元，一定可在15日內尋得鄭美鳳，否則願將全部款項如
    數返還（原審卷第10頁）。
  (三)被上訴人與丁○○又於94年9月12日簽署第2份委託書，其上
    載明：「若委託事項未在15日（即94年9月27日前）完成，
    公司（即上訴人）願負完全責任」，惟丁○○於期滿後，仍
    未尋獲鄭美鳳，被上訴人乃請求上訴人、丁○○應全額退費
    （計55萬元），並請求交付上開器材，竟遭拒絕，更未提出
    「器材購買證明」（原審卷第11頁）。
  (四)被上訴人共交付57萬元予丁○○，丁○○有轉交上訴人。
  (五)被上訴人以上訴人為對造當事人，向台北縣政府消費者保護
    官請求協助，由其召開協調會，惟協調不成立（原審卷第12
    -15頁）。
五被上訴人主張上訴人未履行徵信事務委託書之約定，於期限內
  尋獲鄭美鳳，且拒絕依約退費等語，業據提出第1、2份委託書
  、消費爭議申訴資料表、台北縣政府消保官受理消費者申訴協
  調紀錄書等件為證（原審卷第10-15頁），並為上訴人所不爭
  執，且自認被上訴人確實有提供鄭美鳳之基本資料，及上班公
  司地點予丁○○，其沒有找到鄭美鳳等語明確（本院卷第37頁
  反面），應堪信為真實。上訴人雖辯稱被上訴人已口頭同意其
  無庸還款，一直找到鄭美鳳為止云云，惟為被上訴人所否認，
  上訴人復未舉證以實其說，此部分之抗辯，尚難採信。
六上訴人復抗辯丁○○於簽約後，獲知鄭美鳳可能與陳振益同居
  ，遂跟蹤陳振益，並追出鄭美鳳下落，亦口頭報告被上訴人，
  即屬履約，嗣因被上訴人擅自騷擾陳振益而壞事等語，則為被
  上訴人所否認，且證人陳振益於95年7月14日在原審結稱：「
  我認識鄭美鳳，我與她是摩斯漢堡（永和市竹林分店）同事，
  鄭美鳳的先生我有看過，叫丙○○。我的住處沒有多餘的房間
  給鄭美鳳住，我住在臺北縣永和市○○路○段405巷28號。我沒
  有被騷擾，原告（即被上訴人）有來找過我2次，問說她太太
  在哪裡，我說我不知道。兩次都是在94年8、9月左右。94年7
  月間他有到我上班（光復南路店）的地方找過他太太一次，這
  次他有找4、5個成年男子去，單純找我問話，沒有對我有強暴
  脅迫的行為，去住處找我，原告都有帶1個成年男子去，沒有
  恐嚇我。鄭美鳳始終沒有到我的住處去過。94年1月到7月我是
  在光復南路店，鄭美鳳小姐是在竹林店」等語明確（原審卷第
  59、60頁），證人鄭美鳳亦於95年11月7日在本院證稱其離家
  後有跟陳振益聯絡，但未住陳振益家，並無遭不認識之人跟蹤
  或來電，其於95年3月14日在高雄遭警方攔檢，始知已經被上
  訴人報為失蹤人口，被上訴人去高雄帶其返家等語（本院卷第
  38頁），並為兩造所不爭執，堪予採信。此外，上訴人復無法
  舉證證明其如何履約及被上訴人就其無法履約，亦與有過失之
  事實，其上開抗辯，要無可取，更無適用民法第217條規定之
  可言。至上訴人所提VCD光碟，僅能證明有跟蹤陳振益之事實
  （原審卷第54頁），尚無法證明有尋獲鄭美鳳之事實，況鄭美
  鳳未與陳振益同住，業據鄭美鳳、陳振益證述屬實，則上開錄
  製陳振益行蹤之VCD光碟，亦難為有利於上訴人之認定。
七按給付有確定期限者，債務人自期限屆滿時起，負遲延責任。
  又遲延之債務，以支付金錢為標的者，債權人得請求依法定利
  率計算之遲延利息。應付利息之債務，其利率未經約定，亦無
  法律可據者，週年利率為百分之五。民法第229條第1項、第
  233條第1項前段、第203條分別定有明文。如前所述，丁○○
  代理上訴人與被上訴人簽訂第1、2份委託書，並向被上訴人收
  取55萬元及2萬元器材費，丁○○既未能於94年9月27日前尋獲
  鄭美鳳，上訴人依上開委託書約定，即應將全部款項返還被上
  訴人。是兩造約定丁○○未尋獲鄭美鳳即上訴人應返還55萬元
  之期限為94年9月27日，則上訴人所負返還該55萬元之債務，
  自屬給付有確定期限之情形。依前揭說明，上訴人本應自該期
  限屆滿時起，負週年利率5%計算之遲延利息責任，惟被上訴人
  既願自94年10月1日起算其所請求之遲延利息，於法並無不合
  ，應予准許。
八從而，被上訴人依上開委託書契約關係，請求上訴人給付55萬
  元，及自94年10月1日起至清償日止，按年利率5%計算之利息
  ，為有理由，應予准許。是原審判命上訴人如數給付，並依聲
  請分別為假執行及免為假執行之宣告，核無不合。上訴意旨指
  摘原判決不當，求予廢棄改判，為無理由，應予駁回。又本件
  事證已臻明確，兩造其餘主張與舉證，經審酌核與判決結果不
  生影響，爰不逐一論述，併此敘明。
九據上論結，本件上訴為無理由，依民事訴訟法第449條第1項、
  第78條，判決如主文。
中    華    民    國    95    年    12    月    5     日
                    民事第十六庭
                        審判長法  官  沈方維
                              法  官  王淇梓
                              法  官  張競文
正本係照原本作成。
不得上訴。
中    華    民    國    95    年    12    月    5     日
                              書記官  章大富


司法院資訊處製作；財團法人民間司法改革基金會備份。
